【裁判字號】    92,交抗,394
【裁判日期】    920421
【裁判案由】    違反道路交通管理處罰條例
【裁判全文】
臺灣高等法院交通事件裁定                        九十二年度交抗字第三九四號
    抗  告  人
    即受處分人  甲○○
右抗告人因違反道路交通管理處罰條例案件，不服臺灣臺北地方法院九十二年度交聲
字第五七號，中華民國九十二年三月二十四日所為裁定（原處分案號：交通部公路總
局台北區監理所九十一年十一月二十五日北監五字第裁四０─ＣＵＰ０００二三九號
），提起抗告，本院裁定如左：
    主  文
原裁定撤銷，發回臺灣臺北地方法院。
    理  由
一、抗告意旨以：受處分人不記得於前開時、地有停車之事實，亦未收到停車繳費通
    知單或催繳通知單，其從無停車不繳費之情形，原處分機關台北區監理所竟認受
    處分人甲○○所有車號ＤＺ－三九三九號自用小客車於民國九十一年七月二十二
    日在臺北縣新店市○○路道路收費停車處所停車，嗣未依規定於十五日內繳費，
    經臺北縣警察局於九十一年八月七日以受處分人所有該汽車有在前揭公告收費路
    段停車不依規定繳費之違規事實，逕行掣單舉發，嗣將舉發通知單送達於受處分
    人後，受處分人雖於舉發通知單上所載應到案日期前向原處分機關提出申訴，經
    原處分機關請舉發單位調查結果，仍認受處分人所有自用小客車有於上開時、地
    停車不繳費之違規行為，乃依道路交通管理處罰條例第五十六條第一項第十一款
    及違反道路交通管理事件統一裁罰基準表規定，於九十一年十一月二十五日裁處
    罰鍰六百元。本件停車未收到繳費通知單致未繳費而遭逕行舉發為不合法，原處
    分機關所為之裁罰，核與違反道路交通管理事件統一裁罰標準及處理細則第二十
    三條第一項所列舉六款「當場不能」或「不「不宜攔截」掣單舉發而得逕行舉發
    之情形不合，且相同案件於司法實務均經發院撤銷處分，本件原審駁回異議，維
    持原處分機關之裁處，有違裁判一致性原則，請求撤銷原裁定云云。
二、原裁定以：本件受處分人甲○○所有車號ＤＺ－三九三九號自用小客車於民國九
    十一年七月二十二日在臺北縣新店市○○路道路收費停車處所停車，嗣未依規定
    於十五日內繳費，經臺北縣警察局於九十一年八月七日以受處分人所有該汽車有
    在前揭公告收費路段停車不依規定繳費之違規事實，逕行掣單舉發，嗣將舉發通
    知單送達於受處分人後，受處分人雖於舉發通知單上所載應到案日期前向原處分
    機關提出申訴，經原處分機關請舉發單位調查結果，仍認受處分人所有自用小客
    車有於上開時、地停車不繳費之違規行為，原處分機關乃依道路交通管理處罰條
    例第五十六條第一項第十一款及違反道路交通管理事件統一裁罰基準表規定，於
    九十一年十一月二十五日裁處罰鍰六百元。聲明異議意旨略以：受處分人不記得
    於前開時、地有停車之事實，亦未收到停車繳費通知單或催繳通知單，其從無停
    車不繳費之情形，本件舉發不合法云云。然查：(一)本案係台北縣政府交通局路邊
    停車管理中心新店停管場管理員謝光宇於九十一年七月二十二日七時四十分許，
    依規定對停放於收費路段之上開自小客車掣發000－0－000－00000
    000號人工計時繳費通知單，因駕駛人未依台北縣路邊停車收費規定於停車翌
    日起十五日內繳納停車費，始於同年八月七日開單舉發等事實，有台北縣政府九
    十二年二月十七日北府路停字第０九二００四七七九四號函及檢送人工計時繳費
    通知單存根聯影本一份可稽，依上開繳費通知單所載該車車號、廠牌，均與受處
    分人所有上開自小客車車號、廠牌相符，亦經本院調閱該車車籍資料查證無訛，
    有台北市監理處九十二年三月七日北市監三字第０九二六０六七三九００號函送
    車籍資料影本為憑，自足堪徵信。(二)又本件舉發單位所舉發交通管理處罰條例所
    列違規事實，本質上為行政處分，係公務員基於職務上權力，依法就特定具體事
    件所為具有公法上效果之單方行政行為，基於公務員為公法上行為具有公信力之
    原則，該行政處分當可被推定為真正，其據以依法處分之事實認定亦為真正無誤
    ，此與民事訴訟法第三百五十五條第二項規定：「文書依其程式及意旨得認作公
    文書者，推定其為真正」之情形相同，本此公信原則，刑事訴訟法就犯罪證據有
    關之規定凡與屬行政秩序罰之交通違規裁罰本質不合之部分，自不在準用之列，
    從而，受處分人既未就本件舉發機關之舉發有何錯誤提出相關證據以供調查，本
    院亦查無任何證據足資證明舉發單位有何捏造事實違法取締之情事，本件舉發，
    自應受到合法、正確之推定。(三)另在道路收費停車處所停車，由管理員所填載之
    繳費通知單，僅係一種方便停車駕駛人繳費之觀念通知，非行政處分，自不發生
    必需送達始生效力之問題，況該路段既為收費路段，受處分人於停車後若不見繳
    費通知單時，應即訊問現場收費管理員是否應予補發繳費單或為相關之查詢動作
    ，尚不至於至收受舉發違規通知單時才為申訴，自無受處分人所辯稱未見繳費通
    知單，而得主張免罰之問題。至於受處分人過去停車繳費之紀錄，並不足以做為
    本件受處分人確未於上述時地停車之證明。(四)綜上所述，受處分人確有前開違規
    行為，原處分機關依道路交通管理處罰條例第五十六條第一項第十一款及違反道
    路交通管理事件統一裁罰基準表規定裁處受處分人罰鍰六百元，於法有據，認本
    件異議為無理由，予以駁回，固非無見。
三、經查：
（一）汽車駕駛人駕駛汽車在道路收費停車處所停車未繳費，雖然違反修正前道路交
      通管理處罰條例第五十六條第一項第十一款（即九十年一月十七日經總統令修
      正公布之同條例第五十六條第一項第九款）規定，惟其性質與違反道路交通管
      理事件統一裁罰標準及處理細則第二十三條第一項所列舉六款「當場不能」或
      「不宜攔截」掣單舉發而得逕行舉發之情形（如：闖紅燈或平交道、搶越行人
      穿越道、違規停車而駕駛人不在場、不服指揮稽查逃逸或聞消防車救護車警備
      車工程救險車之警號不立即避讓者、以科學儀器取得違規證據資料足資認定其
      違規事實者、或各級學校交通服務隊檢舉違規停車或行近行人穿越道時，不暫
      停讓行人優先通過之車輛而經現場導護人員簽證者）不符，本件掣單舉發當時
      既然查無前揭「當場不能」或「不宜攔截」之情形，舉發單位逕行舉發，是否
      適法即非無研求之餘地。
（二）按停車場法第十二條規定「地方主管機關為因應停車需要，得視道路交通狀況
      ，設置路邊停車場，並得向使用者收取停車費」，地方主管機關應於路邊停車
      場開放使用前，將設置、停車種類、收費時間、收費方式、費率及其他規定事
      項公告週知，變更及廢止時，亦同，停車場法第十三條亦有明文規定，此為本
      件舉發單位就臺北縣道路收費停車處所停車收費之法源依據，原審未就臺北縣
      政府九十一年十月七日北府路停字第0910555484號書函所載「「台端停車離場
      時，未見車上夾有繳費通知單，應主動於繳費期限內以電話查詢繳納停車費，
      若未查單補費，視同逾期未繳納停車費」，調查其有無法令依據，縱有該法令
      依據或於現場豎立告示牌，亦僅具有「公告週知」該路邊停車處所使用者需繳
      納停車費效力，並非「行政處分」。至於司法院院字第一八二四號解釋，係司
      法院於中華民國二十七年十二月十四日專就訴願期間起算疑義咨復行政院所作
      成之解釋，指行政官署對於不特定人所為之處分，不適用送達程序，一經張貼
      布告，即應生效，如對於該處分有所不服，其訴願期間，應自布告之次日起算
      （解釋全文如附件）。臺北市停車管理處擷取其中「行政官署對於不特定人所
      為之處分，不適用送達程序，一經張貼布告，即應生效」文句，作為車輛駕駛
      人在公告道路收費停車處所停車不依規定繳納停車費，該處無須另做催繳作業
      之依據，且認車輛駕駛人駕車駛離收費停車處所未見補繳停車費通知單時，若
      未依牌告內容主動向收費停車處所管理員或電洽該處查詢辦理補繳，即應依道
      路交通管理處罰條例第五十六條第一項第十一款規定舉發並裁罰，其適用法規
      是否妥適，不無疑義。
（三）況查本件舉發單位認受處分人甲○○所有車號ＤＺ－三九三九號自用小客車未
      依規定繳納停車費，無非係以停車管理員曾經開立「補繳停車費通知單」而受
      處分人未依規定繳費為論據，惟因查無證據證明受處分人確已收受「補繳停車
      費通知單」，自難僅憑舉發單位單方面之記錄即遽認受處分人有意在道路收費
      停車處所停車不繳費。抗告意旨執上開理由指摘原裁定不當，並非全然無理由
      ，自應由本院將原裁定撤銷，另由原審為適法之處置。
四、據上論結，應依道路交通案件處理辦法第二十六條，道路交通管理處罰條例第八
    十九條，刑事訴訟法第四百十三條，裁定如主文。
中      華      民      國    九十二    年      四    月    二十一    日
                              臺灣高等法院交通法庭
                                  審判長法  官  何  菁  莪
                                        法  官  吳      燦
                                        法  官  邱  同  印
右正本證明與原本無異。
不得再抗告。
                                        書記官  莊  昭  樹
中      華      民      國    九十二    年      四      月    二十一    日


司法院資訊處製作；財團法人民間司法改革基金會備份。
